【裁判字號】    96,訴,3235
【裁判日期】    970312
【裁判案由】    發明專利申請
【裁判全文】
臺北高等行政法院判決
                                     96年度訴字第03235號
                              .
原      告  晨星半導體股份有限公司
代  表  人  甲○○
訴訟代理人  蔡明吟 律師
            林美惠 律師
            丙○○
被      告  經濟部智慧財產局
代  表  人  王美花（局長）
訴訟代理人  乙○○
上列當事人間因發明專利申請事件，原告不服經濟部中華民國96
年7 月19日經訴字第09606071160 號訴願決定，提起行政訴訟。
本院判決如下：
    主  文
原告之訴駁回。
訴訟費用由原告負擔。
    事  實
一、事實概要：
    原告前於民國（下同）91年11月22日以「用以感測抗熔絲元
    件之感測電路」向被告智慧財產局申請發明專利（下稱系爭
    專利），同時主張優先權（受理國家：美國，申請日期：西
    元2002年6 月20日，申請案號：60/389893 號），經被告編
    為第00000000號審查，不予專利。原告不服，申請再審查，
    案經被告以96年1 月19日（96）智專三（二）05093 字第09
    620047830 號專利再審查核駁審定書為仍應不予專利之處分
    （下稱原處分）。原告不服，提起訴願，經經濟部96年7 月
    19日經訴字第09606071160 號訴願決定駁回，原告仍不服，
    遂向本院提起行政訴訟。
二、兩造聲明：
  (一)原告聲明：
    1.訴願決定及原處分均撤銷。
    2.被告應作成准予專利之處分。
  (二)被告聲明：原告之訴駁回。
三、兩造之爭點：
  (1)系爭專利之第1 、7 、12等獨立項是否具進步性？
  (2)系爭專利之附屬項是否具進步性？原處分對於系爭專利附屬
    項是否已為逐項審查？
  (一)原告主張：
    1.被告係以專利法第22條第4 項之「進步性」要件，將系爭
      專利予以核駁。按「專利審查基準」第2-3-18頁說明「進
      步性之概念」時，提及「申請專利之發明是否具進步性，
      應於其具有新穎性（包括擬制喪失新穎性）之後始予審查
      」，原處分以系爭專利不具進步性作為核駁理由，顯然已
      能認同系爭專利申請專利之發明具有新穎性及產業上利用
      性，合先敘明。
    2.系爭專利之獨立項第1 、7 、12項符合專利法第22條第4
      項之「進步性」要件，應准予發明專利：
      (1)被告對於引證案（90年11月1 日公告之第00000000號「
        藉由反熔絲編程方式修整之參考電壓產生電路」發明專
        利案，下同）電路運作技術方案之認識顯有錯誤：
        原處分所具理由中，指出「發明所屬技術領域中具有通
        常知識者均可推知於該引證案第3 圖之熔絲單元中去除
        充電單元（8 ）後，仍可藉由寄生電容使電路正常運作
        」；又，訴願決定理由進一步指出「引證案第3 圖開關
        電晶體N9上方節點處之寄生電容，等於該開關電晶體（
        N9）之閘汲極電容Cgd 與汲極基底接面電容Cdb 以及反
        相器（IN9 ）之輸入電容」。惟，上述理由說明存有明
        顯技術上之錯誤，首先，引證案說明書中對於去除充電
        單元8 之與否，未有任何之說明揭露，於此等情形，在
        所述技術領域中，具有通常知識者，並無法直接由該引
        證案，得出省略充電單元8 的作法，亦無間接推論的可
        能性；又，原處分中截取引證案第3 圖之片段電路，稱
        可藉由其「寄生電容」完成原先電路之運作。然，半導
        體元件在操作時所產生「寄生電容」之電容值遠小於一
        般電容之電容值，在引證案電路操作時，該引證案所使
        用之充電單元之電容值應比被告所指出開關電晶體的「
        寄生電容」之電容值高出百倍到千倍以上，因此，開關
        電晶體「寄生電容」無法發揮引證案電容之作為充電單
        元使用之效用。原處分誤將引證案第3 圖之充電單元8
        （解耦電容）去除後，仍認定可藉由開關電晶體N9上方
        節點處之寄生電容使電路正常運作的方式並不正確。原
        處分之見解無異謂「將一電路上之一電阻去除後，稱該
        電路上之電子元件的內電阻或導線上之阻抗，可以取代
        該電阻」，惟若此等說法屬實，則引證案之電路即無須
        多此一舉設置一充電單元8 ，顯見此等說法已違背於技
        術常理，存在重大之技術謬誤，而非一可行之作法。然
        ，被告竟據此為主要理由，判定系爭專利不具進步性，
        顯有錯誤。另，本案提出一種用以感測抗熔絲元件狀態
        之感測電路，其中，該感測電路之開關10係當抗熔絲元
        件1 業經規劃後，開關10關閉，以避免直流電流流經抗
        熔絲元件1 和開關10（參系爭專利說明書第10頁第6 至
        9 行）。而原處分所具理由，認定由引證案第3 圖及說
        明書第5 頁第9 至22行和第6 頁第10至15行之技術，即
        可輕易推知系爭專利之技術特徵與電路結構。簡言之，
        原處分即將引證案所揭示之「放電單元9 」類比對應系
        爭專利之「開關10」，並以引證案所揭示之「熔絲PF」
        類比對應系爭專利之「抗熔絲1 」。惟，引證案說明書
        描述第3 圖所示電路之操作時，明確指稱第3 圖電路具
        有充電單元8 及放電單元9 ，且放電單元9 係用以對充
        電單元8 進行放電操作，意即設置放電單元9 之目的乃
        為充電單元8 進行之放電操作，由此可知，若無放電單
        元9 或充電單元8 之任一者，將無法完成引證案第3 圖
        原先電路所欲達到之功效。放電單元9 及充電單元8 皆
        為引證案第3 圖原先電路之必要元件，且在引證案說明
        書中已明確說明放電單元9 乃為充電單元8 而設置的，
        因此，將引證案第3 圖之充電單元8 去除，但卻保留放
        電單元9 ，此舉明顯已違反引證案原先之設計邏輯，是
        故，即便是引證案發明所屬技術領域中具有通常知識者
        也難以思及將引證案第3 圖中之充電單元8 去除，保留
        放電單元9 ，並以抗熔絲替代熔絲，進而得到系爭專利
        所揭示之技術特徵與電路結構，因此系爭專利之獨立項
        第1 、7 、12項當具有進步性。
      (2)系爭專利無引證案之充電電容，屬專利審查基準中「省
        略技術特徵」之可准予專利之發明類型：
        引證案第3 圖去除充電單元8 後之熔絲單元係接近於系
        爭專利之感測電路，惟按，去除充電單元8 後之熔絲單
        元已非原先設計之操作方式，因MOS 電晶體N9（放電單
        元9 ）不再是一放電單元，參照系爭專利感測電路之操
        作方式，此時MOS 電晶體N9係作為一開關，並與該反相
        器（IN9 ）建構一迴授電路，以感測該熔絲元件（PF）
        之狀態。然，根據引證案第3 圖及說明書第5 頁第9 至
        22行和第6 頁第10至15行之技術說明，就功能上而言，
        充電單元8 及MOS 電晶體N9（放電單元9 ）在引證案之
        揭示中，為一不可分離之元件組，因此，所屬技術領域
        中具有通常知識者在參閱引證案第3 圖之熔絲單元及其
        說明書之相關說明後，當不會背離引證案熔絲單元之設
        計邏輯，而將充電單元8 去除，但卻保留放電單元9 。
        引證案去除充電單元8 後之熔絲單元接近系爭專利之電
        路結構，可用以達成系爭專利之技術特徵，換言之，相
        對於引證案，系爭專利可省略引證案之若干技術特徵，
        而「能產生無法預期的功效」，揆諸現行專利審查基準
        第3.5.4.2 節（第2-3-26頁）之規定「省略技術特徵之
        發明，指刪減先前技術中之技術特徵，例如物品之元件
        或方法之步驟等之發明。若省略技術特徵之發明仍然具
        備原有的全部功能或能產生無法預期的功效，應認定該
        發明非能輕易完成，具進步性」，則基於該等規定，系
        爭專利顯應具有進步性。
    3.綜上所述，系爭專利獨立項第1 、7 、12項已符合專利要
      件，則其相對應之附屬項第2-6 、8-11、13-16 等即應符
      合專利要件。
  (二)被告主張：
    1.本件原告所欲爭執之點大略可整理如下：
      (1)原處分誤將引證案第3 圖之充電單元8 （解耦電容）去
        除後，仍認定可藉由開關電晶體N9上方節點處之寄生電
        容使電路正常運作的方式並不正確。
      (2)本案感測電路之開關10係當抗熔絲元件1 業經規劃後，
        開關10關閉，以避免直流電流流經抗熔絲元件1 和開關
        10（參系爭專利說明書第10頁第6 至9 行），而該引證
        案若無放電單元9 或充電單元8 之任一者，將無法完成
        引證案第3 圖原先電路所欲達到之功效，且該引證案作
        為開關電晶體使用之放電單元9 的寄生電容並無法發揮
        引證案充電單元8 之效用。
      (3)系爭專利可省略引證案之充電單元8 ，依然「具備原有
        之全部功能或能產生無法預期之功效」，本案應認定具
        進步性。
    2.茲就原告主張「原審定書誤將引證案第3 圖之充電單元8
      （解耦電容）去除後，仍認定可藉由開關電晶體N9上方節
      點處之寄生電容使電路正常運作的方式並不正確」答辯如
      下：
      發明所屬技術領域中具有通常知識者皆知引證案第3 圖於
      去除充電單元8 （解耦電容）後，仍可藉由開關電晶體N9
      上方節點處之寄生電容使電路正常運作，該引證案第3 圖
      於去除充電單元8 （解耦電容）後之工作原理說明如下：
      當熔絲元件（PF）為尚未經過規劃而呈導電的短路狀態時
      ，開關電晶體（N9）上方節點之電壓為外部電源電壓Vext
      ，並經反相器（IN9 ）反相後輸出VSS 之接地電位，該接
      地電位再迴授以關閉該開關電晶體（N9），因此並無直流
      電流流經熔絲元件（PF）和開關電晶體（N9）；而當熔絲
      元件為經過規劃而呈不導通的開路狀態時，來自開關電晶
      體（N9）汲極之微小漏電流會使該開關電晶體（N9）上方
      節點處之寄生電容所儲存的電荷釋放至足以使反相器（IN
      9 ）操作之邏輯低電壓，該邏輯低電壓並經反相器（IN9
      ）反相後輸出邏輯高電壓，該邏輯高電壓再迴授以導通該
      開關電晶體（N9）並將該開關電晶體（N9）上方節點之電
      壓完全釋放至VSS 之接地電位，此時由於該熔絲元件為經
      過規劃之開路狀態，自無直流電流流經熔絲元件（PF）和
      開關電晶體（N9），故發明所屬技術領域中具有通常知識
      者皆知對於該引證案第3 圖之特定電路而言，於去除充電
      單元8 （解耦電容）後，仍可藉由開關電晶體N9上方節點
      處之寄生電容使電路正常運作，且無靜態電流流經感測單
      元，具低功率耗散之特性，顯然訴訟無理由。
    3.就原告主張「本案感測電路之開關10係當抗熔絲元件1 業
      經規劃後，開關10關閉，以避免直流電流流經抗熔絲元件
      1 和開關10（參見系爭專利說明書第10頁第6 至9 行），
      而該引證案若無放電單元9 或充電單元8 之任一者，將無
      法完成引證案第3 圖原先電路所欲達到之功效，且該引證
      案作為開關電晶體使用之放電單元9 的寄生電容並無法發
      揮引證案充電單元8 之效用」答辯如下：
      發明所屬技術領域中具有通常知識者皆知對於該引證案第
      3 圖之電路而言，於去除充電單元8 （解耦電容）後，仍
      可藉由作為開關電晶體使用之放電單元9 上方節點處之寄
      生電容使電路正常運作，且由於能避免直流電流流經熔絲
      元件（PF）和放電單元9 ，因此並無靜態電流流經感測單
      元，具低功率耗散之特性，與系爭專利感測電路藉由避免
      直流電流流經抗熔絲元件1 和開關10以達到低功率耗散之
      功效完全相同。再者，發明所屬技術領域中具有通常知識
      者皆知該引證案第3 圖充電單元8 之設置係用於避免感測
      電路於熔絲元件（PF）為經過規劃而呈不導通的開路狀態
      時受外部電源電壓Vext瞬間變動的影響（即原先電路所欲
      達到之功效），因此該引證案第3 圖之電路不但具有系爭
      專利所欲達成之功效「避免直流電流流經感測電路以達到
      低功率耗散」，並且也能避免感測電路受外部電源電壓Ve
      xt瞬間變動的影響，顯然訴訟無理由。
    4.就原告主張「本案可省略引證案之充電單元8 ，依然『具
      備原有之全部功能或能產生無法預期之功效』，本案應認
      定具進步性」答辯如下：
      發明所屬技術領域中具有通常知識者皆知對於該引證案第
      3 圖之電路而言，於去除充電單元8 後之電路具有與系爭
      專利相同之功效「避免直流電流流經感測電路以達到低功
      率耗散」，兩者均無靜態電流流經感測單元，均具低功率
      耗散之特性，系爭專利並不能產生無法預期之功效，故訴
      訟無理由。
    5.原告復稱原處分對於本案附屬項未逐項審查。惟查，原處
      分於論究本案各獨立項（即第1 、7 、12項）時，已具體
      指明引證案第3 圖與說明書第5 頁第9 至22行和第6 頁第
      10至15行之技術特徵，對於各該獨立項之附屬項（即第2
      至6 、8 至11、13至16項）亦已指明為發明所屬技術領域
      中具通常知識者所能由該引證案第3 圖與說明書第5 頁第
      9 至22行和第6 頁第10至15行之技術或知識輕易推知並完
      成者，實已逐項審查。
    6.本案申請專利範圍第2 至3 項所載包括一CMOS緩衝器已見
      於引證案第3 圖之反相器（IN10）；第4 項所載之該開關
      包括一NMOS電晶體已見於引證案第3 圖之開關電晶體（N9
      ）；第5 項所載之該開關包括一PMOS電晶體，實為發明所
      屬技術領域中具有通常知識者可推知，於該引證案第3 圖
      之熔絲單元中將熔絲元件（PF）與開關（N9）之位置對調
      ，並將開關（N9）由NMOS開關電晶體置換為PMOS開關電晶
      體，即可得到另一等效電路；第6 項所載之該反相器是一
      CMOS反相器已見於引證案第3 圖之反相器（IN9 ）；第8
      項所載該NMOS開關電晶體之連接情形已見於引證案第3圖
      之開關電晶體（N9）；第9 項所載該CMOS反相器之構件及
      其連接情形實為具有通常知識者由該引證案第3 圖之反相
      器（IN9 ）所能輕易推知並完成者；第10項所載之尚包括
      一CMOS緩衝器已見於引證案第3 圖之反相器（IN10）；第
      11項所載該CMOS緩衝器之構件及其連接情形實為通常知識
      者所能由該引證案第3 圖之反相器（IN10）輕易推知並完
      成者；第13項所載該PMOS開關電晶體之連接情形，可由該
      引證案第3 圖之開關（N9）之連接情形輕易推知並完成者
      ，即於該引證案第3 圖之熔絲單元中將熔絲元件（PF）與
      開關（N9）之位置對調，並將開關（N9）由NMOS開關電晶
      體置換為PMOS開關電晶體，即可得到另一等效電路；第14
      項所載該CMOS反相器之構件及其連接情形實為通常知識者
      所能由該引證案第3 圖之反相器（IN9 ）輕易推知並完成
      者；第15項所載之尚包括一CMOS緩衝器實為通常知識者所
      能由該引證案第3 圖之反相器（IN10）輕易推知並完成者
      ；第16項所載該CMOS緩衝器之構件及其連接情形實為通常
      知識者所能由該引證案第3 圖之反相器（IN10）輕易推知
      並完成者。
    7.故系爭專利申請專利範圍第2 到6 項、第8 到11項、第13
      到16項附屬項之請求內容，均為該發明所屬技術領域中具
      通常知識者所能由該引證案第3 圖與說明書第5 頁第9-22
      行和第6 頁第10-15 行之技術或知識輕易推知並完成者，
      自不具進步性。
    8.綜上所述，系爭專利技術實為所屬技術領域中具有通常知
      識者依據申請前之先前技術所能輕易完成者，實不具進步
      性，原處分、訴願決定中亦已充分載明理由，故訴訟無理
      由。
    理  由
一、本件起訴時被告之代表人原為蔡練生，嗣變更為王美花，經
    其聲明承受訴訟，核無不合，應予准許。
二、按凡利用自然法則之技術思想之創作，而可供產業上利用者
    ，固得依專利法第21條暨第22條第1 項之規定申請取得發明
    專利。惟其發明為其所屬技術領域中具有通常知識者依申請
    前之先前技術所能輕易完成時，仍不得依法申請取得發明專
    利，復為同法第22條第4 項所明定。
三、原告前於91年11月22日以「用以感測抗熔絲元件之感測電路
    」向被告智慧財產局申請發明專利（下稱系爭專利），同時
    主張優先權（受理國家：美國，申請日期：西元2002年6 月
    20日，申請案號：60/389893 號），經被告編為第00000000
    號審查，不予專利。原告不服，申請再審查，案經被告以96
    年1 月19日（96）智專三（二）05093 字第09620047830 號
    專利再審查核駁審定書為仍應不予專利之處分（下稱原處分
    ）。原告不服，循序提起行政訴訟，並為事實欄所載各節之
    主張，是本件應審酌者厥為：
    (1)系爭專利之第1 、7 、12等獨立項是否具進步性？
    (2)系爭專利之附屬項是否具進步性？原處分對於系爭專利附
      屬項是否已為逐項審查？
四、關於(1)系爭專利之第1 、7 、12等獨立項是否具進步性部分
    ：
  (一)查系爭「用以感測抗熔絲元件之感測電路」發明專利申請案
    ，申請專利範圍共16項，其中第1 、7 及12項為獨立項，其
    餘為附屬項。引證案則為90年11月1 日公告之第00000000號
    「藉由反熔絲編程方式修整之參考電壓產生電路」發明專利
    案。
  (二)引證案之第3 圖與說明書第5 頁第9 至22行和第6 頁第10至
    15行已揭示有本案申請專利範圍第1 、7 、12等獨立項之技
    術特徵與電路結構；所不同的是，系爭專利係感測抗熔絲元
    件且使用靜態之反相器，而引證案係感測熔絲元件且使用時
    脈反相器，惟引證案第3 圖開關電晶體N9上方節點處之寄生
    電容，等於該開關電晶體（N9）之閘汲極電容Cgd 與汲極基
    底接面電容Cdb 以及反相器（IN9 ）之輸入電容，而該引證
    案第3 圖當熔絲元件（PF）為尚未經過規劃而呈導電的短路
    狀態時，開關（N9）上方節點之電壓為外部電源電壓Vext，
    並經反相器（IN9 ）反相後輸出VSS 之接地電位，該接地電
    位再迴授以關閉該開關（N9），因此並無電流路徑流經該熔
    絲元件；而當熔絲元件為經過規劃而呈不導通的開路狀態時
    ，來自開關（N9）汲極之微小漏電流會使該開關（N9）上方
    節點之電壓釋放至邏輯低電壓，並經反相器（IN9 ）反相後
    輸出邏輯高電壓，該邏輯高電壓再迴授以導通該開關（N9）
    並將該開關（N9）上方節點之電壓釋放至VSS 之接地電位，
    此時由於該熔絲元件為經過規劃之開路狀態，自無電流路徑
    流經該熔絲元件，故該引證案第3 圖之原先電路於去除充電
    單元8 後，仍可正常運作，且無靜態電流流經感測單元，具
    低功率耗散之特性，顯然系爭專利之功效與引證案相同，兩
    者均無靜態電流流經感測單元，均具低功率耗散之特性，系
    爭專利第1 、7 、12等獨立項並無法功效之增進，而不具進
    步性。
五、關於(2)系爭專利之附屬項是否具進步性？原處分對於系爭專
    利附屬項是否已為逐項審查部分：
  (一)就附屬項部分，本案申請專利範圍第2 至3 項所載包括一CM
    OS緩衝器已見於引證案第3 圖之反相器（IN10）；第4 項所
    載之該開關包括一NMOS電晶體已見於引證案第3 圖之開關電
    晶體（N9）；第5 項所載之該開關包括一PMOS電晶體，實為
    發明所屬技術領域中具有通常知識者可推知，於該引證案第
    3 圖之熔絲單元中將熔絲元件（PF）與開關（N9）之位置對
    調，並將開關（N9）由NMOS開關電晶體置換為PMOS開關電晶
    體，即可得到另一等效電路；第6 項所載之該反相器是一CM
    OS反相器已見於引證案第3 圖之反相器（IN9 ）；第8 項所
    載該NMOS開關電晶體之連接情形已見於引證案第3 圖之開關
    電晶體（N9）；第9 項所載該CM OS 反相器之構件及其連接
    情形實為具有通常知識者由該引證案第3 圖之反相器（IN9
    ）所能輕易推知並完成者；第10項所載之尚包括一CMOS 緩
    衝器已見於引證案第3 圖之反相器（IN10）；第11項所載該
    CMOS緩衝器之構件及其連接情形實為通常知識者所能由該引
    證案第3 圖之反相器（IN10）輕易推知並完成者；第13項所
    載該PMOS開關電晶體之連接情形，可由該引證案第3 圖之開
    關（N9）之連接情形輕易推知並完成者，即於該引證案第3
    圖之熔絲單元中將熔絲元件（PF）與開關（N9）之位置對調
    ，並將開關（N9）由NMOS開關電晶體置換為PMOS開關電晶體
    ，即可得到另一等效電路；第14項所載該CMOS反相器之構件
    及其連接情形實為通常知識者所能由該引證案第3 圖之反相
    器（IN9 ）輕易推知並完成者；第15項所載之尚包括一CMOS
    緩衝器實為通常知識者所能由該引證案第3 圖之反相器（IN
    10）輕易推知並完成者；第16項所載該CMOS緩衝器之構件及
    其連接情形實為通常知識者所能由該引證案第3 圖之反相器
    （IN10）輕易推知並完成者。故本案申請專利範圍第2 到6
    項、第8 到11項、第13到16項附屬項之請求內容，亦為發明
    所屬技術領域中具通常知識者所能由該引證案第3 圖與說明
    書第5 頁第9 至22行和第6 頁第10至15行之技術或知識輕易
    推知並完成者，自難謂具進步性。
  (二)至原告稱：即使系爭專利獨立項第1 、7 、12項不具進步性
    ，其相對應之附屬項未必不具進步性，應就所有附屬項逐項
    審查，而原處分僅稱各附屬項「以該引證案第3 圖與說明書
    第5 頁第9 至22行和第6 頁第10至15行之技術或知識輕易推
    知並完成者」，即輕言該等附屬項不具進步性，而未逐項審
    查，明顯違反現行專利審查基準彙編之規定云云。惟查：
    1.本件系爭專利之附屬項不具進步性，已如上述。
    2.又原處分書於論究系爭專利各獨立項（即第1 、7 、12項
      ）時，已具體指明引證案第3 圖與說明書第5 頁第9 至22
      行和第6 頁第10至15行之技術特徵，故對於各該獨立項之
      附屬項（即第2 至6 、8 至11、13至16項）亦已指明為發
      明所屬技術領域中具通常知識者所能由該引證案第3 圖與
      說明書第5 頁第9 至22行和第6 頁第10至15行之技術或知
      識輕易推知並完成者，難謂未為逐項審查。
六、原告其餘主張亦不足採：
  (一)原告稱：系爭案感測電路之開關10係當抗熔絲元件1 業經規
    劃後，開關10關閉，以避免直流電流流經抗熔絲元件1 和開
    關10（參見系爭專利說明書第10頁第6 至9 行），而該引證
    案若無放電單元9 或充電單元8 之任一者，將無法完成引證
    案第3 圖原先電路所欲達到之功效，且該引證案作為開關電
    晶體使用之放電單元9 的寄生電容並無法發揮引證案充電單
    元8 之效用，是系爭案應具進步性云云。惟查：
    1.就引證案第3 圖之電路而言，於去除充電單元8 （解耦電
      容）後，仍可藉由作為開關電晶體使用之放電單元9 上方
      節點處之寄生電容使電路正常運作，且由於能避免直流電
      流流經熔絲元件（PF）和放電單元9 ，因此並無靜態電流
      流經感測單元，具低功率耗散之特性，與系爭專利感測電
      路藉由避免直流電流流經抗熔絲元件1 和開關10以達到低
      功率耗散之功效完全相同。
    2.再者，發明所屬技術領域中具有通常知識者皆知該引證案
      第3 圖充電單元8 之設置係用於避免感測電路於熔絲元件
      （PF）為經過規劃而呈不導通的開路狀態時受外部電源電
      壓Vext瞬間變動的影響（即原先電路所欲達到之功效），
      因此該引證案第3 圖之電路不但具有系爭專利所欲達成之
      功效「避免直流電流流經感測電路以達到低功率耗散」，
      並且也能避免感測電路受外部電源電壓Vext瞬間變動的影
      響。是原告此部分所稱，要無足採。
  (二)原告另稱：本案可省略引證案之充電單元8 ，依然具備原有
    之全部功能或能產生無法預期之功效，本案應認定具進步性
    云云。
    惟查：就引證案第3 圖之電路而言，於去除充電單元8 後之
    電路具有與系爭專利相同之功效「避免直流電流流經感測電
    路以達到低功率耗散」，兩者均無靜態電流流經感測單元，
    均具低功率耗散之特性，系爭專利並不能產生無法預期之功
    效，是原告此部分所稱，亦無足採。
七、綜上所述，被告所為本件應不予專利之處分，揆諸首揭法條
    規定，並無不法，訴願決定予以維持，亦無不合。原告徒執
    前詞，訴請撤銷，及請求被告應作成准予專利之處分，為無
    理由，應予駁回。
八、兩造其餘攻擊防禦方法均與本件判決結果不生影響，故不逐
    一論述，併此敘明。
據上論結，本件原告之訴為無理由，爰依行政訴訟法第98條第1
項前段，判決如主文。
中    華    民    國    97    年     3    月   12     日
                    臺北高等行政法院第二庭
                              審判長法  官  徐  瑞  晃
                                    法  官  畢  乃  俊
                                    法  官  陳  金  圍
上為正本係照原本作成。
如不服本判決，應於送達後20日內，向本院提出上訴狀並表明上
訴理由，如於本判決宣示後送達前提起上訴者，應於判決送達後
20日內補提上訴理由書（須按他造人數附繕本）。
中    華    民    國    97    年    3     月    12    日
                                    書記官  陳  可  欣


司法院資訊處製作；財團法人民間司法改革基金會備份。
